【裁判字號】    99,上訴,2950
【裁判日期】    990831
【裁判案由】    毒品危害防制條例
【裁判全文】
臺灣高等法院刑事判決                99年度上訴字第2950號
上  訴  人
即  被  告  甲○○
上列上訴人因毒品危害防制條例案件，不服臺灣士林地方法院
99年度審訴字第458號，中華民國99年6月30日第一審判決
（起訴案號：臺灣士林地方法院檢察署99年度毒偵字第972號）
，提起上訴，本院判決如下：
    主  文
上訴駁回。
    理  由
一、按提起第二審之上訴，其上訴書狀應敘述具體理由，為第二
    審上訴必備之程式。此觀民國96年7月4日修正公布刑事訴訟
    法第361條第2項之規定甚明。倘上訴理由之敘述未合乎具體
    之要求者，其上訴即屬同法第362條前段所定「上訴不合法
    律上之程式」，第二審法院應依同法第367條前段之規定，
    以判決駁回之。至其理由之具體與否，屬第二審法院審查範
    圍，不在第一審法院命補正之列，上訴書狀如已敘述理由，
    但其理由非屬具體，即不符上訴之法定要件，第二審自得逕
    以判決駁回，無定期命補正問題（最高法院97年度台上字第
    3599號判決參照）。此與上訴書狀全未敘述上訴理由者，第
    一審法院依刑事訴訟法第361條第3項之規定，應定期間先命
    補正之情形，尚屬有別。又第二審上訴之目的，既在於請求
    撤銷、變更原判決，則所謂具體理由，必係依卷內既有訴訟
    資料或提出新事證，指摘或表明第一審判決有何採證、認事
    、用法或量刑等足以影響判決本旨之不當或違法，而構成應
    予撤銷之具體事由，始克當之；倘僅泛言原判決認定事實錯
    誤、違背法令、量刑失之過重或輕縱，而未依上揭意旨指出
    具體事由，或形式上雖已提出具體事由，然該事由縱使屬實
    ，亦不足以認為原判決有何不當或違法者，皆難謂係具體理
    由，俾與第二審上訴制度旨在請求第二審法院撤銷、變更第
    一審不當或違法之判決，以實現個案救濟之立法目的相契合
    ，並節制濫行上訴（最高法院97年度台上字第892號判決意
    旨參照）。再按刑事訴訟法第367條增定「上訴書狀未敘述
    理由」，由第二審法院審判長定期間先命補正之規定，依其
    文義，僅指未敘述「理由」，而非未敘述「具體理由」，即
    係針對全然未敘述理由之上訴書狀所為規範，自不包括已敘
    述之理由係空泛、不具體者在內，觀諸同法第361條第3項之
    修正理由說明：「上訴理由是否具體，係屬第二審法院審查
    範圍，不在命補正之列」，益足徵之。是第二審法院僅須對
    於完全未敘述理由之上訴書狀，定期命補正；對於載有具體
    或空泛（不具體）理由之上訴書狀，則無庸裁定命補正（最
    高法院98 年度台上字第4476號判決意旨參照）。
二、本件上訴人即被告甲○○不服原判決，於民國99年7月19日
    法定上訴期間內提起第二審上訴，上訴狀理由僅以：為不服
    台灣士林地方法院刑事庭99年度審訴字第458號判刑8月，爰
    於法定日期內先行提出上訴，理由容後補陳等語；上訴人嗣
    於99年8月11日提出上訴理由書，其內容亦僅以：現之替代
    療法「美沙冬」，是否上訴人援引為用以更替刑八月取代等
    語。
三、原審判決以：件犯罪事實及證據，除引用檢察官起訴書之記
    載（如附件起訴書）外，另更正並補充：(一)犯罪事實部分
    ：起訴書犯罪事實欄一最後2行「．．．查獲，」後更正為
    「並扣得其所有以塑膠包裝袋包裝之第一級毒品海洛因（毛
    重0.2960公克，淨重0.0560公克，取樣0.0020公克，餘重
    0.0540公克）、以紙張包裝之第一級毒品海洛因（淨重
    0.0050公克，取樣0. 0020公克，餘重0.0030公克）、供施
    用該毒品之注射針筒1個及塑膠管1支。(二)上開犯罪事實業
    據被告甲○○於本院準備程序期日及審理中坦承不諱，核與
    起訴書所載之證據相符，並有上開毒品、供施用該毒品之注
    射針筒1個及塑膠管1支扣案可憑，足認被告上開任意性自白
    與事實相符，本件事證明確，被告犯行洵堪認定，應依法論
    科。核被告所為，係犯毒品危害防制條例第10條第1項施用
    第一級毒品罪。被告於施用第一級毒品海洛因前後持有之低
    度行為為施用之高度行為所吸收，不另論罪。又被告有起訴
    書犯罪事實欄所載前科執行情形，此有臺灣高等法院被告前
    案紀錄表1份在卷可憑，其於前案有期徒刑執行完畢後，5年
    以內故意再犯有期徒刑以上之本罪，為累犯，應依法加重其
    刑。爰審酌被告曾因施用毒品犯行而送觀察、勒戒及強制戒
    治程序，仍無法戒除毒癮，復又觸犯本件施用毒品犯行，顯
    示其無戒絕之決心，又本件被告施用毒品僅1次，其施用毒
    品係傷害自身健康，所生危害非鉅，且本件被告犯後已坦承
    犯行，態度尚屬良好等一切情狀，參酌公訴人之求刑及被告
    之意願，量處有期徒刑八月，以資懲儆。扣案之第一級毒品
    海洛因（分別毛重0.2960公克，淨重0.0560公克，取樣0.00
    20公克，餘重0.0540公克，及淨重0.0050公克，取樣0.0020
    公克，餘重0.0030公克，合計驗餘淨重0.057公克）應依毒
    品危害防制條例第18條第1項前段規定，宣告沒收銷燬，而
    包裝上開毒品之塑膠空包裝袋1個、紙張1張、注射針筒1個
    及塑膠管1支均為被告所有供施用上開毒品所用之工具，業
    據被告於本院審理中供承明確，乃均依法宣告沒收。至其他
    扣案之物品與本件被告施用上開毒品無關，業據被告於本院
    審理中供稱明確，故不予宣告沒收，附此敘明。被告上訴意
    旨略以：現之替代療法「美沙冬」，是否上訴人援引為用以
    更替有期徒刑八月取代等語。確有悔意，坦承犯錯，懇請鈞
    院給予自新之機會等語。惟查本件被告上訴意旨並未依據卷
    內既有訴訟資料或提出新事證，指摘或表明第一審判決有何
    採證認事、用法或量刑等足以影響判決本旨之不當或違法，
    而構成應予撤銷之具體事由，依上開說明，本件被告上訴顯
    無具體理由而不合法定程式應予駁回，並不經言詞辯論為之
    。
據上論斷，依刑事訴訟法第367條前段、第372條，判決如主文。
中    華    民    國    99    年    8     月    31    日
                  刑事第三庭審判長法  官   陳博志
                                  法  官   許文章
                                  法  官   陳德民
以上正本證明與原本無異。
如不服本判決，應於收受送達後十日內向本院提出上訴書狀，其
未敘述上訴之理由者並得於提起上訴後十日內向本院補提理由書
（均須按他造當事人之人數附繕本）「切勿逕送上級法院」。
                                  書記官   高麗雯
中    華    民    國    99    年    8     月    31    日

司法院資訊處製作；財團法人民間司法改革基金會備份。
